【裁判字號】    98,交易,149
【裁判日期】    990107
【裁判案由】    公共危險等
【裁判全文】
臺灣屏東地方法院刑事判決             98年度交易字第149號
公  訴  人  臺灣屏東地方法院檢察署檢察官
被      告  甲○○
            乙○○○
上列被告因公共危險等案件，經檢察官提起公訴（98年度調偵字
第233 號），被告於準備程序中就被訴事實為有罪陳述，經本院
告知簡式審判程序之旨，並聽取當事人意見後，本院合議庭裁定
由受命法官獨任依簡式審判程序審理，判決如下：
    主  文
甲○○犯不能安全駕駛動力交通工具罪，處有期徒刑肆月，如易
科罰金以新臺幣壹仟元折算壹日。又犯過失傷害罪，處有期徒刑
肆月，如易科罰金以新臺幣壹仟元折算壹日。應執行有期徒刑陸
月，如易科罰金以新臺幣壹仟元折算壹日。
乙○○○犯過失傷害罪，處有期徒刑貳月，如易科罰金以新臺幣
壹仟元折算壹日。
    事  實
一、甲○○於民國98年6 月13日7 時許，在屏東縣獅子鄉獅子村
    三巷32號之1 住處飲用保力達藥酒1 瓶後，明知已達不能安
    全駕駛動力交通工具之程度，亦知應考領適當駕駛執照始得
    騎乘重型機車，竟仍於同日8 時許，無適當駕照即騎乘車牌
    號碼CN2-725 號重型機車離去上址處所，迨該日9 時55分許
    ，甲○○途經屏東縣枋寮鄉○○路93號附近和產業道路交岔
    路口處，適乙○○○未戴安全帽、騎乘車牌號碼PGI-770 號
    重型機車，與甲○○對向沿金榮路行駛，詎乙○○○原應注
    意轉彎車需讓直行車先行，甲○○行駛時亦應注意車前狀況
    ，並隨時採取必要之安全措施，又依當時天候晴、日間自然
    光線、柏油路面濕潤但無缺陷、無障礙物、視距良好等路況
    ，尚無不能注意之情事，乙○○○竟疏於注意便貿然左轉駛
    向前開產業道路，甲○○則疏於注意車前狀況導致未能就此
    及時避煞，造成乙○○○所騎機車右側車身與甲○○所騎機
    車前車頭相撞，雙方因而人車倒地，並使乙○○○受有頭部
    外傷併顱內出血、左第四手指開放性骨折等傷害，甲○○受
    有左前額擦挫傷、右胸挫傷、右肩擦挫傷、右手背及右足擦
    傷等傷害。嗣警據報前往處理、尚未發覺孰人肇事前，甲○
    ○即向員警供出前開車禍經過而自首肇事，另為警觀察其滿
    臉通紅、帶有酒味，且檢出呼氣酒精測試值竟高達每公升0.
    95毫克，始悉上情。
二、案經屏東縣政府警察局枋寮分局報告臺灣屏東地方法院檢察
    署檢察官偵查起訴。
    理  由
一、本件係依刑事訴訟法第273 條之1 第1 項行簡式審判程序，
    其證據調查依同法第273 條之2 所定原不受審判外陳述排除
    之限制；又被告2 人對於卷內各項證據亦不爭執證據能力，
    復無事證顯示有何違法取得或類此瑕疵之情，故卷內所列各
    項證據，自均有證據能力，合先敘明。
二、上揭酒醉騎車之犯罪事實，業經被告甲○○坦承不諱，並有
    酒精濃度測試單、刑法第185 條之3 案件測試觀察紀錄表、
    舉發違反道路交通管理事件通知單等件附卷可參（見警卷第
    10、12頁，本院卷第35頁）。是認被告甲○○之自白與事實
    相符，堪予採信。查飲用酒類後，若呼氣酒精濃度測試器檢
    出之呼氣酒精濃度達到每公升0.5 毫克時，飲酒者呈現反應
    較慢、感覺減低，將影響駕駛；達到每公升0.75毫克時，其
    思考與個性行為均會改變；達到每公升1.0 毫克時，其呈現
    步態不穩、噁心嘔吐、精神混惑不清晰；達到每公升1.5 毫
    克時，其說話不清楚、感覺喪失、視力模糊；達到每公升2.
    0 毫克時，其呈現體溫與血糖均降低、肌肉控制差，甚至會
    導致癲癇發作等情，有行政院國軍退除役官兵輔導委員會臺
    北榮民總醫院以88年8 月5 日(88)北總內字第26868 號函示
    明確（見本院卷第40頁）。是被告甲○○酒醉騎車致生車禍
    事故，且其後測得呼氣酒精濃度乃高達每公升0.95毫克，顯
    足認定酒精確已影響被告甲○○之控制力，達到不能安全駕
    駛動力交通工具之程度。從而被告甲○○此部分之犯行罪證
    明確，應依法論科。
三、上揭過失傷害、酒醉併無照駕駛致人受傷等犯罪事實，各據
    被告乙○○○、甲○○坦承不諱，並有屏東縣政府警察局枋
    寮分局交通分隊調查報告、道路交通事故現場圖、調查報告
    表、證號查詢駕駛人結果、舉發違反道路交通管理事件通知
    單、現場照片等件可資佐證（見警卷第2 、7-9 、18、21-2
    8 頁，本院卷第35頁）。而被告2 人確因本件車禍，導致各
    受如事實欄所示傷害乙節，亦有高雄醫學大學附設中和紀念
    醫院診斷證明書、枋寮醫療社團法人枋寮醫院診斷證明書等
    件在卷足稽（見偵卷第15頁、警卷第15頁）。按汽車行駛至
    交岔路口，轉彎車應讓直行車先行；汽車行駛時，駕駛人應
    注意車前狀況，並隨時採取必要之安全措施；道路交通安全
    規則第102 條第1 項第7 款、第94條第3 項分別訂有明文。
    被告乙○○○、甲○○各考領有重型機車、普通小型車駕駛
    執照（見警卷第18-19 頁證號查詢駕駛人結果所示），自應
    知曉駕駛人行車用路準則，而恪遵上開規範、負前揭注意義
    務，則參之肇事當時天候晴、日間自然光線、柏油路面濕潤
    但無缺陷、無障礙物、視距良好等路況（見警卷第8 頁道路
    交通事故調查報告表所示），對於道路之人車動態應能確切
    掌握，當無不能注意之情事，被告乙○○○竟疏於注意應讓
    直行之被告甲○○先行，便貿然左轉駛向前開產業道路，而
    被告甲○○亦因不注意車前狀況，故未能對被告乙○○○左
    轉之舉及時避煞，終致渠等互相對撞，是被告2 人之駕駛行
    為皆有過失，此等過失行為並與彼此所受傷害確有相當因果
    關係（見調偵卷第3 頁所附臺灣省高屏澎區車輛行車事故鑑
    定委員會98年9 月11日高屏澎鑑字第0986002803號函覆意見
    亦同此認定）。至被告2 人彼此互有過失造成本件車禍事故
    ，然刑事責任係對於個人反社會行為所加之公法上制裁，和
    民事損害賠償責任迥然不同，殊無以他人是否對所受損害與
    有過失，而消長自己應負責任之認定，乃屬當然，故其等自
    無從以對造之過失，據此脫免自己過失罪責之認定，併此敘
    明。綜上所述，足徵被告2 人之自白與事實相符，可以採信
    ，從而本件過失傷害部分之犯行罪證亦屬明確，應依法論科
    。
四、核被告甲○○所為，係犯刑法第185 條之3 之不能安全駕駛
    動力交通工具罪，刑法第284 條第1 項前段、道路交通管理
    處罰條例第86條第1 項之過失傷害罪。被告無適當駕照騎車
    且酒醉駕駛因而致人受傷，就其所犯過失傷害部分，應依道
    路交通管理處罰條例第86條第1 項加重刑度。查員警據報前
    往處理本件車禍事故時，被告2 人均已前往醫院救治傷勢，
    迨員警至醫院詢問案情、尚不知孰人肇事前，被告甲○○即
    主動供出車禍經過、指明對造駕駛即被告乙○○○仍在急診
    治療，後為警察覺被告甲○○另有酒駕情事，因而全案查獲
    等節，為被告2 人自承明確，並有屏東縣政府警察局枋寮分
    局道路交通事故肇事人自首情形紀錄表、刑法第185 條之3
    案件測試觀察紀錄表各1 紙存卷可佐（見本院卷第54頁，警
    卷第13、12頁），堪認被告甲○○關於過失傷害部分合乎自
    首要件，考量其勇於面對司法，可徵悔悟之心，此部分依刑
    法第62條前段減輕刑度。本件被告甲○○所犯過失傷害罪，
    同有刑度加重與減輕事由，應依法先加後減之。被告甲○○
    所犯上開2 罪間，犯意個別、行為互殊，應分論併罰。爰審
    酌被告甲○○自制力薄弱、溺於酒害，非但缺乏尊重其他用
    路人生命、財產安全之觀念，且對國家法令之宣導視若無物
    ，實嚴重危及道路交通安全與社會安定，犯罪結果影響顯鉅
    ；再被告甲○○酒後並無照騎車，於本件車禍事故中造成被
    告乙○○○傷勢嚴重，然案發迄今猶未能完妥和解事宜（見
    本院卷第47頁反面），犯後態度自有可議；惟念及被告乙○
    ○○行車時同有未戴安全帽、轉彎車未讓直行車之駕駛情節
    ，又為本件車禍事故之肇事主因（前開鑑定委員會函覆意見
    參照）等一切情狀，各量處如主文所示之刑，並定應執行刑
    及諭知易科罰金之折算標準，以資懲儆。
五、核被告乙○○○所為，係犯刑法第284 條第1 項前段之過失
    傷害罪。爰審酌被告乙○○○前於77年間，因過失致死案件
    ，經本院以74年度交訴字第88號判處有期徒刑3 月確定，有
    該判決書、前案紀錄表各1 份附卷為憑（見本院卷第11 、6
    頁），詎其仍不知小心，再度釀致車禍事故，且為本件肇事
    主因，顯見未因歷經前案而戒慎行止、違反注意義務程度嚴
    重；惟念及被告乙○○○於本件車禍發生後，乃身負重傷而
    住院診治15日，有高雄醫學大學附設中和紀念醫院診斷證明
    書1 紙在卷可參（見偵卷第15頁），是其對己過失駕駛所生
    事故業已付出相當代價等一切情狀，量處如主文所示之刑，
    並諭知易科罰金之折算標準，以資懲儆。
據上論斷，應依刑事訴訟法第273 條之1 第1 項、第299 條第1
項前段，刑法第11條前段、第185 條之3 、第284 條第1 項前段
、第51條第5 款、第62條前段、第41條第1 項前段，道路交通管
理處罰條例第86條第1 項，刑法施行法第1 條之1 第1 項、第2
項前段，判決如主文。
本案經檢察官曾士哲到庭執行職務
中    華    民    國    99    年    1     月     7    日
                    交通法庭    法  官  江振源
以上正本證明與原本無異
如不服本判決，應於判決送達後10日內向本院提出上訴書狀（應
附繕本），其未敘述上訴理由者，應於上訴期間屆滿後20日內補
提理由書狀於本院，上訴於臺灣高等法院高雄分院。
中    華    民    國    99    年    1     月     8    日
                                書記官  潘豐益
附錄本判決論罪科刑法條：
刑法第185條之3
服用毒品、麻醉藥品、酒類或其他相類之物，不能安全駕駛動力
交通工具而駕駛者，處一年以下有期徒刑、拘役或科或併科十五
萬元以下罰金。
刑法第284條
因過失傷害人者，處六月以下有期徒刑、拘役或五百元以下罰金
，致重傷者，處一年以下有期徒刑、拘役或五百元以下罰金。
從事業務之人，因業務上之過失傷害人者，處一年以下有期徒刑
、拘役或一千元以下罰金，致重傷者，處三年以下有期徒刑、拘
役或二千元以下罰金。
道路交通管理處罰條例第86條
汽車駕駛人，無駕駛執照駕車、酒醉駕車、吸食毒品或迷幻藥駕
車、行駛人行道或行經行人穿越道不依規定讓行人優先通行，因
而致人受傷或死亡，依法應負刑事責任者，加重其刑至二分之一
。
汽車駕駛人，在快車道依規定駕車行駛，因行人或慢車不依規定
，擅自進入快車道，而致人受傷或死亡，依法應負刑事責任者，
減輕其刑。

司法院資訊處製作；財團法人民間司法改革基金會備份。
